最高法院刑事判決　　　　　　九十六年度台上字第二二六八號
上　訴　人　甲○○
選任辯護人　陳文禹律師
上列上訴人因公共危險等罪案件，不服台灣高等法院中華民國九
十三年十月二十六日第二審判決（九十三年度交上訴字第八０號
，起訴案號：台灣台北地方法院檢察署九十一年度偵字第一八０
０五號），提起上訴，本院判決如下：
    主  文
原判決關於駕駛動力交通工具肇事，致人受傷而逃逸罪部分撤銷
，發回台灣高等法院。
其他上訴駁回。
    理  由
本件未聲明為一部上訴，依刑事訴訟法第三百四十八條第一項規
定，視為全部上訴，合先敘明。
一、發回部分（即駕駛動力交通工具肇事，致人受傷而逃逸罪部
    分）：
本件原判決認定：上訴人甲○○於民國九十一年二月二日二十二
時四十分許，駕駛其妻曾秀敏所有之車牌號碼ＤＪ－四七八六號
自用小客車，由東往西方行經台北市○○路近老松國小前，疏未
注意車前狀況，撞及對向由丙○○所騎乘後載乙○○○之機車，
致丙○○騎乘之機車人車倒地，丙○○、乙○○○因而受傷（傷
害部分駁回上訴，詳如後述）。上訴人明知肇事，雖曾略停頓，
惟未下車協助救護旋駕車離去，因行駛在丙○○所騎乘機車後方
，由顏琴賢所駕駛車牌號碼八Ｍ－五六七號營業小客車隨後而至
，見狀立即撥打電話報警，而於稍晚停留事故地點之際，有二位
姓名年籍資料不詳之人騎乘機車而至，將渠等追躡肇事車輛所記
下全部車牌號碼告知顏琴賢報警處理，為警查獲等情。因而維持
第一審關於論處上訴人駕駛動力交通工具肇事，致人受傷而逃逸
罪刑部分之判決，駁回上訴人在第二審關於該部分之上訴。固非
無見。
惟查：(一)、告訴人丙○○於九十一年二月二日事發當日，警員在
和平醫院製作談話紀錄時稱，伊當時騎機車在肇事地點停下欲左
轉，前方有車行駛，伊要等該車駛過後才左轉，但該車突然行使
至伊車前，該自小客車左前車頭撞及伊機車左前斜板而肇事，該
車即駛離未留下處理等語；於九十一年二月二十日警詢時稱，伊
只知道（肇事車輛）是一部全覆式黑色箱型車，因事發突然沒有
看到車號，有一位證人（指顏琴賢）提供該肇事車輛車號為ＤＪ
－四七八六等語（偵查卷第5-1頁、第十二頁）；在檢察官偵查
時僅稱：「（問：傷勢是否如診斷證明所載？）是。」（偵查卷
第二十八頁）；在第一審法院於九十二年十一月二十一日行準備
程序時亦僅稱：「我被撞一下，耳朵都聽不清楚。」；於第一審
法院審理時稱：「（提示偵查卷上訴人平時駕駛車輛之照片訊以
：撞到你的肇事車輛是否就是這台車？）不是這台，看來像箱型
車，我沒有注意看他的車頭，我只看到他後面是箱型車。」（第
一審卷第二十二、三十六頁）；於原審審理時亦未指述係上訴人
駕車肇事（原審卷第六十五、八十二頁）。原判決卻謂上訴人駕
車肇事之事實，業據告訴人丙○○於事發當日即九十一年二月二
日所製作之交通事故談話紀錄表、同年二月二十日警局詢問、檢
察官偵訊及第一審法院調查、審理及原審法院審理時均指述綦詳
，而採為上訴人不利認定之論據，顯與前開卷存資料不符，有理
由矛盾之違法。(二)、現行刑事訴訟法為保障被告之反對詰問權，
排除具有虛偽危險性之傳聞證據，以求實體真實之發見，於該法
第一百五十九條第一項明定被告以外之人於審判外之言詞或書面
陳述，除法律有規定者外，不得作為證據。是被告以外之人於審
判外之陳述，除有同條第二項之除外情形，或符合同法第一百五
十九條之一至第一百五十九條之五，或其他法律有特別規定得為
證據之情形者外，自不得採為論罪之依據。證人顏琴賢於第一審
審判期日到庭作證稱：「（交互詰問時檢察官詰問：有看到肇事
車輛的車號嗎？）沒有」、「（問：你後來又如何知悉車號？）
車號是由兩位騎機車的年輕人回過頭來提供的，因為他們有去追
肇事車輛，他們回來很明確的說，我有請他們留下聯絡方式但是
他們不願意」、「（問：那兩位機車騎士是與你同車道？）我無
法判斷。」、「（問：肇事發生後大概多久時間他們折返原處告
訴你車號？）大約五分鐘。」、「（問：他們告訴你車號之後你
做了什麼處置？）把車號抄下來，告訴到現場處理的救護車或是
警員。」等語（第一審卷第四十九、五十頁）。如果無訛，證人
顏琴賢始終未親眼看到肇事車輛之車牌號碼，其所述肇事車輛號
碼，僅係轉述聽聞不詳姓名者之陳述，自屬傳聞證據，原判決未
敘明如何符合傳聞證據例外而有證據能力，得採為上訴人論罪基
礎之依據及理由，遽採為認定ＤＪ－四七八六號自用小客車係肇
事車輛，上訴人有肇事逃逸犯行之依據，亦嫌速斷，並有理由不
備之違法。上訴意旨指摘原審此部分判決不當，尚非全無理由，
應認原判決關於肇事逃逸部分有撤銷發回更審之原因。
二、駁回部分（即過失傷害罪部分）：
按刑事訴訟法第三百七十六條所列各罪之案件，經第二審判決者
，不得上訴於第三審法院，法有明文。原判決維持第一審適用刑
法第二百八十四條第一項前段規定，論處上訴人因過失傷害人罪
刑部分，核屬刑事訴訟法第三百七十六條第一款之案件。依上開
說明，既經第二審判決，自不得上訴於第三審法院，上訴人猶對
此部分一併提起上訴，顯為法所不許，應予駁回。
據上論結，應依刑事訴訟法第三百九十七條、第四百零一條、第
三百九十五條前段，判決如主文。
中　　華　　民　　國　九十六　年　　四　　月　二十六　日
                      最高法院刑事第十二庭
                          審判長法官  池　啟　明
                                法官  王　居　財
                                法官  郭　毓　洲
                                法官  韓　金　秀
                                法官  黃　梅　月
      本件正本證明與原本無異
                                      書  記  官
中　　華　　民　　國　九十六　年　　五　　月　　一　　日
                                                      Ｋ
